【裁判字號】    95,交聲,974
【裁判日期】    951228
【裁判案由】    聲明異議
【裁判全文】
臺灣高雄地方法院刑事裁定             95年度交聲字第974號
原處分機關  高雄市政府
異  議  人  甲○○
即受處分人
上列異議人因違反道路交通管理處罰條例案件，對於高雄市政府
於中華民國95年12月20日所為之裁決（原處分案號：高市府交裁
字第裁32－B00000000 號）聲明異議，本院裁定如下：
    主  文
原處分關於罰鍰新台幣肆萬玖仟伍佰元部分撤銷。
前項撤銷部分，不罰。
    理  由
一、原處分機關略以：異議人甲○○於民國95年8 月11日23時40
    分許，駕駛車牌號碼D6-8563 號自小客車，行經高雄市○鎮
    區○○路、成功路口，因呼氣酒精濃度達0.94MG＼L 超過規
    定標準，為高雄市政府警察局前鎮鎮派出所警員以
    高警交字第B00000000 號舉發違反道路交通管理事件通知單
    逕行舉發，該機關爰依道路交通管理處罰條例第35條第1 項
    第1 款規定，經高雄市政府裁處：「一、罰鍰新台幣（下同
    ）49,500元整，吊扣駕駛執照12個月，罰鍰限於96年1 月19
    日前繳納，駕駛執照已於95年8 月25日繳送‧‧‧‧‧‧」
    等語。
二、異議意旨則謂：異議人前揭交通違規行為業經台灣高雄地方
    法院檢察署檢察官為緩起訴處分確定，為此爰於法定期間內
    提出異議，聲請對前開處分裁處罰鍰部分予以撤銷等語。
三、按汽車駕駛人，駕駛汽車經測試檢定，酒精濃度超過規定標
    準者，處15,000元以上60,000元以下罰鍰，並當場移置保管
    其車輛及吊扣其駕駛執照1 年；因而肇事致人受傷者，並吊
    扣其駕駛執照2 年；致人重傷或死亡者，吊銷其駕駛執照，
    並不得再考領，道路交通管理處罰條例第35條第1 項第1 款
    定有明文。又我國行政罰法前於94年2 月5 日依法公布、嗣
    於95年2 月5 日起即生效施行，是有關「違反行政法上義務
    而受罰鍰、沒入或其他種類行政罰之處罰時，適用本法。但
    其他法律有特別規定，從其規定。」、「本法所稱其他種類
    行政罰，指下列裁罰性之不利處分：一限制或禁止行為之處
    分：．．吊扣證照．．。」、「行為後法律或自治條例有變
    更者，適用行政機關最初裁處時之法律或自治條例。但裁處
    前之法律或自治條例有利於受處罰者，適用最有利於受處罰
    者之規定」、「一行為同時觸犯刑事法律及違反行政法上義
    務規定者，依刑事法律處罰之。但其行為應處以其他種類行
    政罰或得沒入之物而未經法院宣告沒收者，亦得裁處之。前
    項行為如經不起訴處分或為無罪、免訴、不受理、不付審理
    之裁判確定者，得依違反行政法上義務規定裁處之。」，該
    法第1 條、第2 條第1 項、第5 條、第26條分別規定甚詳。
四、準此以觀，前揭道路交通管理處罰條例第35條第1 項第1款
    規定之處罰內容，係針對行為人違反行政法上義務規定之行
    政罰，且該條例關於一行為同時觸犯刑事法律及違反行政法
    上義務規定者，並無特別規定，是倘汽車駕駛人以單一酒後
    駕駛汽車行為，經測試檢定酒精濃度超過規定標準，而同時
    涉有刑法第185 條之3 公共危險罪嫌時，道路交通管理處罰
    機關除有行政罰法第26條第1 項但書得處以其他種類行政罰
    者之情形，關於罰鍰部分，即應依上開行政罰法第26條及道
    路交通管理處罰條例第10條規定移送地方法院檢察署處理，
    除於移送後再有上開行政罰法第26條第2 項所定不起訴等事
    由，得依違反行政法上義務規定裁處之情形外，要不得逕依
    道路交通管理處罰條例第35條第1 項第1 款規定裁處行為人
    罰鍰之行政罰，合先敘明。
五、按緩起訴期間內，有下列情形之一者，檢察官得依職權或依
    告訴人之聲請撤銷原處分，繼續偵查或起訴：一於期間內故
    意更犯有期徒刑以上刑之罪，經檢察官提起公訴者。二緩起
    訴前，因故意犯他罪，而在緩起訴期間內受有期徒刑以上刑
    之宣告者。三違背第253 條之2 第1 項各款之應遵守或履行
    事項者，刑事訴訟法第253 條之3 第1 項定有明文。是以案
    件經檢察官為「緩起訴」處分者，於「緩起訴」之猶豫期間
    內，其最後是否會被檢察官提起公訴，猶懸而未定，亦即「
    緩起訴」處分於猶豫期間內尚未具有實質之確定力，檢察官
    於緩起訴期間內，可對被告為繼續觀察，如被告顯無反省警
    惕之情或根本欠缺反省警惕之能力，檢察官仍得依職權或依
    告訴人之聲請，將被告「緩起訴」處分撤銷。再行政罰法第
    26條明訂一事不二罰原則，且應受行政罰之行為如經不起訴
    處分或為無罪、免訴、不受理、不付審理之裁判「確定」者
    ，始得依違反行政法上義務規定裁處之，並未包括「緩起訴
    」處分在內，雖「緩起訴」處分之最終使被告免於刑事訴追
    之效果與「不起訴」處分之效果相同，行政罰法第26條第2
    項是否包括緩起訴處分情形，仍非無疑。況依行政罰法第26
    條第2 項之立法意旨，在緩起訴期間內即猶豫期間期滿前，
    該緩起訴處分仍有被撤銷之可能，此時倘原處分機關仍依法
    為行政裁決，將使受處分人有同時遭受行政處罰及刑事訴追
    之危險，顯與行政罰法第26條規定之立法意旨相悖。
六、經查：異議人於前述時、地，因酒後駕車且呼氣酒精濃度高
    達0.94MG＼L ，違反道路交通管理處罰條例第35條第1 項第
    1 款規定，而遭高雄市政府警察局前鎮鎮派出所員
    警當場予以舉發，復經台灣高雄地方法院檢察署檢察官偵查
    後，以95年度偵字第23657 號為緩起訴處分等情，有高市警
    交字第B00000000 號舉發違反道路交通管理事件通知單、前
    開緩起訴處分書各1 件在卷可稽，且為異議人所是認無訛，
    則此部分之事實應堪認定。而異議人上開遭裁決罰鍰49,500
    元，並吊扣駕駛執照12個月等行政罰之酒駕行為係在行政罰
    法生效施行後，自有上開行政罰之適用。承前所述，異議人
    前開酒後駕車經測試檢定超過規定法定標準之行為，顯係一
    行為同時觸犯刑事法律及違反行政法上義務規定，縱使異議
    人此舉同時觸犯刑法第185 條之3 之公共危險罪，且現時仍
    在緩起訴期間內，然揆諸前揭說明，原處分機關除依該條第
    1 項規定但書得處以其他種類行政罰外，應依道路交通管理
    處罰條例第10條規定，將異議人移送該管地方法院檢察署處
    理，要不得逕予裁處罰鍰之處罰。故異議人上述酒後駕車違
    規之情事，除其行為應處以其他種類行政罰即吊扣駕駛執照
    12個月部分仍得裁處外，其餘受罰鍰49,500元部分，依行政
    罰法第26條第1 項前段規定，即應依刑事法律處罰之，不再
    爰依上揭道路交通管理處罰條例等規定裁罰之。
六、綜上所述，原處分機關上開罰鍰之行政裁罰，即有未洽，就
    此部分之原處分應予撤銷，並為不罰之諭知，異議人就此部
    分之異議，為有理由。至於原處分機關上開吊扣駕駛執照12
    個月之行政裁罰部分，未經異議人聲明異議，且此部分依上
    開道路交通管理處罰條例等規定及行政罰第26條第1 項但書
    之規定，核無不當，併與敘明。
據上論斷，應依道路交通案件處理法第20條，裁定如主文。
中    華    民    國    95    年    12    月    28    日
                  交通法庭  法  官  洪珮婷
以上正本證明與原本無異。
如不服本裁定，應於收受送達後5 日內向本院提出抗告狀。
中    華    民    國    95    年    12    月    28    日
                            書記官  賴朱梅


司法院資訊處製作；財團法人民間司法改革基金會備份。
